【裁判字號】    90,上訴,902
【裁判日期】    900809
【裁判案由】    偽造文書
【裁判全文】
臺灣高等法院高雄分院刑事判決                      九十年度上訴字第九二號
    上訴人即被告  甲○○
右上訴人因偽造文書案件，不服臺灣屏東地方法院八十九年度訴字第九四號中華民國
九十年三月三十日第一審判決（起訴案號：臺灣屏東地方法院檢察署八十八年度偵字
第七二五五號），提起上訴，本院判決如左：
      主  文
原判決關於甲○○部分撤銷。
甲○○無罪。
      理  由
一、公訴意旨略以：被告甲○○因涉違反就業服務法案件於民國（下同）八十八年二
    月十一日被警查獲，為圖脫卸刑事責任，竟於八十八年二月間，再偽造林明全之
    簽名後，與房東乙○○重訂一份（即第二份）房屋租約，並於審理中提出於法院
    行使，足生損害於林明全。因認被告甲○○涉犯刑法第二百十六條、第二百十條
    行使偽造私文書罪嫌云云。
二、按犯罪事實應依證據認定之，無證據不得推定其犯罪事實，刑事訴訟法第一百五
    十四條定有明文。所謂犯罪事實之證據，係指足以認定被告確有犯罪行為之積極
    證據而言，該項證據且須適合被告犯罪事實之認定，始得採為斷罪資料。又共同
    被告不利於己之陳述，固得採為其他共同被告犯罪之證據, 惟此項不利之陳述，
    須無瑕疵，而就其他方面調查，又與事實相符，始得採為其他共同被告犯罪事實
    之認定。（最高法院二十九年上字第三一０五號、五十三年台上字第二七五０號
    ，四十六年台上第四一九號判例判例參照）。公訴意旨認被告甲○○涉犯行使偽
    造私文書罪嫌係以右揭事實有證人乙○○之證詞、共同被告林明全之供述（臺灣
    屏東地方法院八十八年度易字第一一六三號八十八年十月二十一日審理筆錄）及
    偽造林明全簽名之租約書影本一件可證為根據。訊據被告甲○○則堅決否認上開
    犯行，辯稱：我並沒有偽簽林明全名字去跟乙○○簽訂房屋租賃契約書，也無提
    出該契約書給警方或法院，只有我與乙○○所訂立的那份房屋租賃契約，在違反
    就業服務法案件警訊時提出給警方而已等語。經查：
（一）、被告甲○○因涉違反就業服務法案件於民國（下同）八十八年二月十一日被
        警查獲後，於該案偵查、審理中均不曾提出有偽造林明全與房東乙○○訂立
        之房屋租約書給檢察官或法院，而僅有一份甲○○與乙○○所簽訂之房屋租
        賃契約書（附該案警訊卷第四十一頁、第四十二頁），此經本院調閱本院八
        十八年上易字第二二七０號（含臺灣屏東地方法院八十八年度易字第一一六
        三號、臺灣屏東地方法院檢察署八十八年度偵字第一六一九號、及警訊卷）
        案全卷查明無誤；是公訴意旨認被告有將上開偽造之房屋租賃契約書於審理
        中提出於法院行使，尚有誤會。
（二）、被告甲○○於上開就業服務法一案臺灣屏東地方法院審理中固供述稱：「我
        們有簽二份，頭一份是林明全與屋主所寫，一開始因我是介紹人，所以由我
        先與屋主簽約，然後二份契約均由警方帶走」（見該案八十八年九月二十一
        日審理筆錄）。另於該案中經法官提示警訊卷所附租約（即以甲○○之名與
        乙○○所訂）訊問證人乙○○時，其證稱：「應是第一次所簽，而大約經過
        了幾天（未逾十天）後，他又拿了第二次契約來給我簽，說是林明全要租的
        ，但林某當時並沒有一起來」、「有二份，均己交給警方」，至第一份與第
        二份租約是否相同，乙○○則稱：「除了乙方（指承租人）不同外，餘均相
        同」等語（見八十八年十月二十一日審理筆錄）。依上所述，雖均供稱出租
        人乙○○與承租人甲○○，簽了以甲○○、林明全名義為不同承租人之兩份
        房屋租賃契約書（按租賃物為即門牌號屏東縣鹽埔鄉○○村○○路一四之一
        號房屋），並已提出給警方；惟究係何者先訂立？二人所供則顯然不同，被
        告甲○○供稱「簽二份，頭一份是林明全與屋主所寫」；而證人即屋主乙○
        ○則陳稱「（甲○○之名與乙○○所訂）應是第一次所簽，而大約經過了幾
        天（未逾十天）後，甲○○又拿了第二次契約來給我簽，說是林明全要租的
        」等語。另本案共同被告林明全於該案原審中始則證稱：「（契約何人訂的
        ？）是我訂的」、「（為何簽被告甲○○名字？）有簽兩份，一份我簽名，
        一份由被告簽名，而二份均在對方那裡，我沒有保留」等語（原審法院八十
        八年九月二十一日審理筆錄）；嗣又改口證稱：「我完全不知有第二份租約
        ，也不知甲○○有簽第二份契約」等語（原審法院八十八年十月二十一日審
        理筆錄），前後證述矛盾。是以綜合上開供述對照觀之，被告甲○○之供述
        與證人乙○○及林明全就兩份房屋租賃契約誰先誰後簽訂、係林明全自行簽
        名或甲○○偽造林明全名義簽訂契約等情，彼此所述先後反覆，且互有齟齬
        ；又經本院調閱上開案卷綜觀該全卷查無任何乙○○與林明全名義簽訂之房
        屋租賃契約書原本或影本可為憑據，公訴意旨稱有偽造林明全簽名之租約書
        影本一件可證，顯非有據。自難據上述瑕疵不一之陳述，作為認定被告犯罪
        之依據。
（三）、雖本案共同被告林明全於原審審理時自白稱伊於上開就業服務法案中所證稱
        契約是伊與乙○○簽訂的及一份由伊簽名等語部分係屬偽證云云，（原審卷
        第七十八頁）；然被告甲○○仍否認有偽造林明全名義訂約之情，而證人即
        屋主乙○○亦含糊其詞，僅指稱甲○○有與其第二次訂立契約，至於是否係
        寫林明全名字否，伊已記不清楚云云，則既無其他佐證，自不能僅憑被告林
        明全前開對甲○○不利之自白為唯一證據，遽認被告有起訴書所指犯行。況
        查刑法偽造文書罪所謂之文書，乃定著文字（包括符號）於有體物上，而表
        明其思想，能表彰權利義務或事實之內容者而言。本件縱使被告及林明全曾
        供稱甲○○有擅以林明全名義與乙○○簽訂房屋租賃契約書；但並無該契約
        書可供憑酌，以認定所簽之契約書是否具備構成刑法上所稱私文書之內容，
        更無從佐證被告有偽造私文書之犯行。
（四）、另據證人即承辦被告甲○○上開就業服務法案件之警員林高慶、陳育恭於本
        院九十年七月十三日訊問時，一致證稱甲○○並沒有提出林明全與乙○○名
        義所簽訂之房屋租賃契約書；並不知有第二份契約書等語；另同為承辦上開
        就業服務法案件之鹽埔派出所所長謝和南於上開案件原審中亦結證稱：僅有
        警訊卷所附之一份房屋租賃契約書（按即被告甲○○名義與乙○○所簽訂之
        房屋租賃契約書），我並不知有第二份契約，也無人告訴我被告有簽過二份
        契約等語（臺灣屏東地方法院八十八年度易字第一一六三號案卷第三十八頁
        正、背面）；再經本院函屏東縣警察局里港分局請查明上開就業服務法案是
        否有扣押林明全與乙○○名義所簽訂之房屋租賃契約書，亦經函覆稱並無扣
        押該房屋租賃契約書，有該分局九十年六月二十八日（九十）里警外字第一
        九０一號函在卷可稽；是以被告甲○○及證人乙○○、林明全證稱有提出二
        份契約書給警方云云，尚非有據；綜上，既不能得知契約內容又不能證明被
        告有偽造林明全名義之房屋契約書於警訊或偵、審程序中提出行使，公訴人
        僅據前揭被告與林明全、乙○○等互有齟齬之供述，認定被告涉犯行使偽造
        私文書罪行，即有未洽；此外，復查無其他確切證據足資證明被告有此行使
        偽造私文書犯行，其犯罪即屬不能證明。
三、原審未予詳查，遽對被告甲○○部分予以論科，尚有未合。被告甲○○上訴意旨
    執此指摘原判決原不當，請求撤銷改判為有理由，應由本院將原判決撤銷，改諭
    知無罪之判決。
據上論結，應依刑事訴訟法第三百六十九條第一項前段、第三百六十四條、第三百零
一條第一項，判決如主文。
本案經檢察官林應華到庭執行職務。
中    華    民    國      九十      年      八      月        九        日
                                臺灣高等法院高雄分院刑事第一庭
                                    審判長法  官
                                          法  官
                                          法  官
得上訴


司法院資訊處製作；財團法人民間司法改革基金會備份。
